臺灣高等法院高雄分院刑事判決　　　　 95年度上易字第849號
上　訴　人　臺灣屏東地方法院檢察署檢察官
被　　　告　甲○○
上列上訴人因被告傷害案件，不服臺灣屏東地方法院95年度易字
第452 號中華民國95年9 月22日第一審判決（起訴案號：臺灣屏
東地方法院檢察署95年度偵字第3156號），提起上訴，本院判決
如下：
    主  文
原判決撤銷。
甲○○犯傷害罪，處拘役拾日，如易科罰金，以銀元佰元即
新臺幣玖佰元折算壹日，緩刑貳年。
    事  實
一、甲○○於民國（下同）94年6 月上旬某日曾借款予乙○○，
    乙○○遲未按時返還。甲○○遂於同年10月27日9 時10分許
    ，前往乙○○位於屏東縣長治鄉○○村○○路102 號之住處
    索討債務。乙○○藉詞推託，無意償還，甲○○一時氣憤，
    竟基於傷害之犯意，徒手毆打乙○○臉部，乙○○以雙手抵
    擋後，而受有前額裂傷1 處（0.8 ×0.3 ×0.2 公分）、左
    前臂擦傷1 處、右中指瘀傷、嘴唇瘀傷及流鼻血等傷害。
二、案經乙○○訴由屏東縣警察局屏東分局報請臺灣屏東地方法
    院檢察署檢察官偵查起訴。
    理  由
壹、程序方面
　　按被告以外之人於審判外之言詞或書面陳述，除法律有規定
  　者外，不得作為證據；又被告以外之人於審判外之陳述，雖
    不符刑事訴訟法第159 條之1 至第159 條之4 之規定，而經
    當事人於審判程序同意作為證據，法院審酌該言詞陳述或書
    面陳述作成時之情況，認為適當者，亦得為證據；另當事人
    、代理人或辯護人於法院調查證據時，知有第159 條第1 項
    不得為證據之情形，而未於言詞辯論終結前聲明異議者，視
    為有前項之同意，刑事訴訟法第159 條第1 項、第159 條之
    5 分別定有明文。本件檢察官及被告於本院準備程序時，就
    原審判決所引用各項證據（含傳聞證據、非傳聞證據及符合
    法定傳聞法則例外之證據）之證據能力均明示同意有證據能
    力（見本院卷第39頁）。且於本院言詞辯論終結前，檢察官
    及被告對於卷附具有傳聞證據性質之證據，既均已知其情，
    均未聲明異議，本院認該具有傳聞證據性質之證據，並無任
    何違法取證之不適當情形，以之作為證據使用係屬適當，自
    得採為認定被告犯罪事實之證據。
貳、實體方面
一、訊據上訴人即被告甲○○（下稱被告）矢口否認有何傷害犯
    行，辯稱：告訴人欠伊17萬元未還，伊拿資料向被告討債，
    告訴人推說要其子處理，但其子正因案在監，伊僅單純討債
    ，並未毆打告訴人云云。
二、經查：
  (一)上揭事實，業據證人即告訴人乙○○於警詢時證稱：甲○○
    以雙手握拳頭毆打我的臉部，我以雙手阻擋，受有前額裂傷
    、左前臂擦傷，因阻擋造成左（應係「右」之誤）中指瘀傷
    、嘴唇及瘀傷及流鼻血等語（見警卷第7 頁背面）；其於於
    檢察官偵查中證稱：他就出手打我的頭部2 、3 下，及我的
    手、胸，因為我要抵擋，我有擦傷，我的鼻子有流血等語明
    確（見偵卷第9 頁）。核與證人即乙○○之妻廖陳菊香於警
    詢時證述：甲○○即出手毆打乙○○的臉部，當時乙○○一
    直閃躲並以雙手保護自己的頭部，甲○○連揮2 、3 拳才停
    手，我丈夫就流鼻血等語（見警卷第12頁）；其於檢察官偵
    查中證述：甲○○就打乙○○的鼻子，他就流鼻血，甲○○
    又要打乙○○，乙○○去擋，手就紅腫等語相符（見偵卷第
    9 頁）。證人廖陳菊香雖係告訴人之妻，惟其係在場目擊之
    人，其前後證述亦無不一（先打告訴人臉部《鼻子位於臉部
    》，告訴人再雙手抵擋，因而手部受傷），仍非不可採信；
    復有林連風醫院出具之診斷證明書一紙附卷可憑（見警卷第
    15頁）。而告訴人於94年10月27日前往醫院門診時，鼻腔內
    確有血跡，但已未再有血液淌下現象；且鼻腔內出血如屬少
    量，不一定會流出鼻腔，或暫時性流出鼻腔，但止血後就不
    會再流出鼻腔等情，亦有上開醫院院長林連風書函1 份附卷
    足按（見本院卷第25頁），則告訴人乙○○及證人廖陳菊香
    上揭證稱：遭被告毆打後流鼻血等情，核與事實相符，自堪
    採信。又證人即前往現場處理之員警張傳承於檢察官偵查中
    亦到庭證稱：「到現場時已經打完了，．．．他（乙○○）
    的手有紅腫，是那一隻手我忘記了」、「他的頭髮有點凌亂
    」等語在卷（見偵卷第5 頁），如被告確未毆打乙○○，以
    乙○○確有積欠被告金錢未還之理虧情形下，衡情當無再蓄
    意製造手部傷痕以誣告被告之可能。且被告於乙○○出示其
    傷勢予警員查看時，何不當場抗議及提出告訴人蓄意製造傷
    勢之誣告抗辯？被告空言否認出手毆打告訴人，委無足採。
  (二)證人楊崑山於警詢及原審審理時均證稱：伊到場沒有看到告
    訴人身上有外傷情形云云（見警卷第14頁、原審卷第27頁）
    ；證人張傳承於檢察官偵查中證稱：前往處理時並未看到告
    訴人有流鼻血云云（見偵卷第5 頁）。然證人楊崑山、張傳
    承均係上開毆打事件後始到達現場之事實，已據證人乙○○
    、廖陳菊香證述在卷，復據證人楊崑山、張傳承證述屬實，
    證人楊崑山、張傳承顯均非本案毆打現場之目擊證人已明。
    又證人楊崑山係被告之友人，其於事後係應被告邀請到現場
    ，其所關心者應係告訴人如何解決債務，並非告訴人有無外
    傷，而告訴人上開傷勢又屬輕微，證人楊崑山未必能仔細觀
    察告訴人身上究有無外傷，是其所證未見告訴人身受外傷云
    云，難為被告有利之認定。至證人張傳承到場後未見到告訴
    人流鼻血一節，係因告訴人於警員張傳承到場前已先行擦拭
    ，是到醫院檢查時才發現鼻孔內部有血跡等情，業據告訴人
    於警詢時證述在卷（見警卷第10頁），經核與上開林連風醫
    師書函所載相符，是證人張傳承係因告訴人先行擦拭流出鼻
    腔外面之鼻血，始未見告訴人有流鼻血之情形，應可認定。
    是證人楊崑山、張傳承之上開證詞，顯難執為有利被告之認
    定甚明。
  (三)綜上所述，被告上開所辯，係屬卸責之詞，不足採信。本件
    事證明確，被告之傷害犯行堪以認定。
三、核被告所為，係犯刑法第277條第1項之傷害罪。
四、原審未詳為推求，遽以不能證明被告犯罪，而為被告無罪之
    諭知，尚有違誤。檢察官執此聲明上訴，指摘原判決不當，
    為有理由，本院自應將原判決予以撤銷改判。審酌被告已有
    妨害自由、違反麻醉藥品管理條例等犯罪前科，有臺灣高等
    法院被告前案紀錄表可按，於催討債務未果，未能依理性、
    循合法途逕處理，竟於口角後動手毆打債務人致傷，行為實
    屬不當，被害人所受傷害尚非嚴重，且被害人於被告催討債
    務時，未能懇切說明未能清償之原因，請求被告之諒解，言
    詞間使被告有反認被害人有卸責之情事，因而發生本件衝突
    傷害結果，亦有未當，及被告犯後否認犯行，又未與被害人
    達成民事和解等一切情狀，爰量處如主文第2 項所示之刑，
    並諭知易科罰金之折算標準（被告於犯罪時之刑法第41條第
　　1 項前段規定：「犯最重本刑為5 年以下有期徒刑以下之刑
  　之罪，而受6 個月以下有期徒刑或拘役之宣告，因身體、教
    育、職業、家庭之關係或其他正當事由，執行顯有困難者，
    得以1 元以上3 元以下折算一日，易科罰金」；又被告行為
    時之易科罰金折算標準，修正前罰金罰鍰提高標準條例第2
    條前段（現已刪除）規定，就其原定數額提高為100 倍折算
    1 日，則本件受刑人行為時之易科罰金折算標準，應以銀元
    300 元折算1 日，經折算為新臺幣後，應以新臺幣900 元折
    算為1 日。惟95年7 月1 日修正公布施行之刑法第41條第1
    項前段則規定：「犯最重本刑為5 年以下有期徒刑以下之刑
    之罪，而受6 個月以下有期徒刑或拘役之宣告者，得以新臺
    幣1,000 元、2,000 元或3,000 元折算1 日，易科罰金」。
    比較修正前後之易科罰金折算標準，以95年7 月1 日修正公
    布施行前之規定，較有利於受刑人，則應依刑法第2 條第1
    項前段，適用修正前刑法第41條第1 項前段規定，定其折算
    標準。又被告行為後，刑法施行法增訂第1 條之1 ，並規定
    ：「中華民國94年1 月7 日刑法修正施行後，刑法分則編所
　  定罰金之貨幣單位為新臺幣。94年1 月7 日刑法修正時，刑
    法分則編未修正之條文定有罰金者，自94年1 月7 日刑法修
    正施行後，就其所定數額提高為30倍。但72年6 月26日至94
    年1 月7 日新增或修正之條文，就其所定數額提高為3 倍」
    ，是就現行刑法中，有關於罰金刑處罰之規定已有修正，惟
    經比較增訂之刑法施行法第1 條之1 與被告行為時之罰金罰
    鍰提高標準條例第1 條前段、現行法規所定貨幣單位折算新
    臺幣標準第2 條結果，二者規定適用之結果並無不同，則本
    件即依被告行為時之舊法即依罰金罰鍰提高標準條例第1 條
    前段為法條適用之依據，附此敘明）。又被告於80年間固曾
    因違反麻醉藥品管理條例案件，經法院判處有期徒刑確定，
    並於83年6 月17日執行完畢，惟其於5 年內未因故意犯罪受
    有期徒刑以上刑之宣告，此有上開前案紀錄表可按，其因催
    討久欠債務無著，又受債務人言語刺激，一時失慮，致觸刑
    章，經本件偵審程序及科刑宣告之教訓，當知警惕，應無再
    犯之虞，本院認上開所宣告之刑，以暫不執行為適當，爰併
    宣告緩刑2 年，以啟自新。
據上論結，應依刑事訴訟法第369 條第1 項前段、第364 條、第
299 條第1 項前段，刑法第2 條第1 項、第277 條第1 項、第74
條第1 項第2 款、修正前刑法第41條第1 項前段，罰金罰鍰提高
標準條例第1 條前段、第2 條，現行法規所定貨幣單位折算新臺
幣標準第2 條，判決如主文。
本案經檢察官許月雲到庭執行職務。
中　　華　　民　　國　　96　　年　　1 　　月　　24　　日
                  刑事第四庭    審判長法官　蕭權閔
                                      法官　陳吉雄
                                      法官　林水城
以上正本證明與原本無異。
本判決不得上訴。
中　　華　　民　　國　　96　　年　　1 　　月　　24　　日
　　　　　　　　　　　　　　　　　　書記官　吳新貞
附錄本件判決論罪科刑法條：
中華民國刑法第277條
傷害人之身體或健康者，處3 年以下有期徒刑、拘役或1 千元以
下罰金。
犯前項之罪因而致人於死者，處無期徒刑或7 年以上有期徒刑；
致重傷者，處3 年以上10年以下有期徒刑。
